【裁判字號】    98,保險,66
【裁判日期】    981229
【裁判案由】    損害賠償等
【裁判全文】
臺灣臺北地方法院民事判決              98年度保險字第66號
原      告  乙○○
            己○○
            丙○○
被      告  壬○○
訴訟代理人  戊○○律師
被      告  辛○○
            永達保險經紀人股份有限公司
法定代理人  甲○○
共      同
訴訟代理人  徐立信律師
複  代理人  戊○○律師
被      告  宏泰人壽保險股份有限公司
法定代理人  丁○○
訴訟代理人  庚○○
被      告  癸○○
訴訟代理人  許永昌律師
上列當事人間請求損害賠償等事件，本院於中華民國98年12月15
日言詞辯論終結，判決如下：
    主      文
原告之訴駁回。
訴訟費用由原告乙○○負擔千分之九百九十九，餘由原告己○○
、丙○○負擔。
    事實及理由
壹、程序部分：
    按訴狀送達後，原告不得將原訴變更或追加他訴。但請求之
    基礎事實同一、擴張或減縮應受判決事項之聲明者，不在此
    限，民事訴訟法第255條第1項第2款、第3款定有明文。經查
    ，本件原告原以被告壬○○於業務報告書中之重要資料登載
    不實，被告辛○○身為被告永達保險經紀人股份有限公司（
    以下簡稱永達公司）之簽署人，未盡查證之責便蓋上稽查章
    而核保成功，被告宏泰人壽保險股份有限公司（以下簡稱宏
    泰公司）故意未依主管機關所定之相關法令調查核保，是渠
    等有共同侵害原告乙○○之權益等情，致原告乙○○受有損
    害為由，爰依侵權行為之法律關係對被告壬○○、辛○○、
    永達公司、宏泰公司提起本件訴訟，嗣於民國98年11月27日
    以被告癸○○時任被告宏泰公司之核保人員，因未查明原告
    乙○○財務狀況，而核准內容不實之保險單為由，以書狀追
    加癸○○為被告。核其追加被告，所主張基礎事實相同，揆
    諸首揭說明，原告所為訴之追加應予准許，合先敘明。
貳、實體部分：
一、原告均主張：
    原告乙○○經被告永達公司業務員即被告壬○○之招攬，於
    94年10月31日、同年12月30日投保被告宏泰公司之保險，保
    單號碼分別為0000000000（主約代號為NEF、附約代號為HE
    ）及0000000000、0000000000、0000000000、0000000000、
    0000000000（主約代號均為NIA）之保險契約（以下簡稱系
    爭保單）。惟壬○○於業務報告書中就要保人或被保險人年
    收入和其他影響核保之重要資料多處登載不實；而被告辛○○為被告永達公司之簽署人，身負稽核要保書及業務員報告
    書資料真偽之重要責任，然被告辛○○竟未查證原告乙○○
    在簽署系爭保險保單後，業務報告書中之資訊是否屬實，即
    加蓋稽查章而核保成功；又被告宏泰公司為圖謀高額保費，
    獲取暴利，故意未依中華民國人壽保險管理學會（以下簡稱
    壽險管理學會）所定之人身保險核保實務處理準則及職業道
    德規範之規定，評估核保項目及確實查證要保書及業務員報
    告書上資料；被告癸○○時為被告宏泰公司之核保人員，卻
    簽核系爭保單，致原告乙○○向宏泰公司支付原不應支付之
    鉅額保費達新臺幣（下同）125萬972元，原告於知悉系爭保
    單多處不實及違背相關保險法令情形後，於95年10月左右起
    開始蒐證並具體舉證向主管機關保險局及保險公司提出申訴
    ，歷時近1年時間，才於96年8月15日與宏泰公司合意解除保
    險契約，取回不該被核保而支出之保險費125萬972元，宏泰
    公司與永達公司、壬○○、辛○○及癸○○共同侵害乙○○
    權益，原告乙○○需耗費心力東奔西跑四處求援，蒙受財產
    、身體及精神上損失，被告應依民法第184條、第185條及第
    195條負連帶賠償責任，原告乙○○所受之損害為：（一）
    原告乙○○因被告故意行為致支出不應支出之保費125萬972
    元，是被告依消費者保護法第51條及公平交易法第32條第1
    項應連帶賠償原告三倍之懲罰性賠償金共375萬2916元；（
    二）乙○○於追討保費過程中，除耗費諸多心力和時間外，
    更受有蒐證材料費、往返交通費、電話費、郵寄費、傳真費
    、影印費、利息損失費、律師諮詢費、醫療費、請假扣薪等
    財產上之損失共4萬7084元；（三）乙○○追討保費過程中
    ，遭被告壬○○以傳真、黑函等方式騷擾及抹黑，致原告乙○○率遭校方約談，造成校方對乙○○觀感不佳，乙○○確
    實因被告之侵權行為受有名譽上之人格損害120萬元，原告
    乙○○所受損害總計為500萬元。另原告乙○○於98年2月10
    日，讓與上開侵權行為債權100元予張助成及原告己○○、
    丙○○，並簽訂債權讓與契約書，嗣於98年2月19日以臺北
    興安郵局第377號存證信函通知永達公司，永達公司並於98
    年2月25日以永達（98）法務字第1號回文備查，是就受讓部
    分，己○○、丙○○、張助成亦得依債權讓與之法律關係，
    向被告請求返還。爰依侵權行為、消費者保護法第51條及公
    平交易法第32條第1項及債權讓與之法律關係，提起本訴，
    並就前開損害先行請求10萬元等語。並聲明：（一）被告應
    連帶給付原告乙○○9萬9900元，及自94年10月31日起至清
    償日止，依法定利率5％計算之利息。（二）被告應連帶給
    付原告己○○、丙○○、張助成100元，及自94年10月31日
    起至清償日止，依法定利率5％計算之利息。（三）被告應
    於中國時報、聯合報、蘋果日報三大報紙全國版，以二分之
    一版面刊登保證兼道歉啟事（內容如98年8月31日民事補正
    暨陳報狀暨聲請調查證據狀第2、3頁）及判決主文3次，恢
    復原告乙○○之信譽及名譽。
二、被告則以：
（一）被告壬○○部分：
      被告壬○○自94年9月9日起在被告永達公司擔任業務員，
      原告乙○○於94年12月30日委由其向宏泰公司簽訂保險契
      約，原告乙○○所指稱登載不實之年收入部份，實為乙○○親自告知，由其填寫於業務員報告書中，並交由乙○○
      簽名確定，要保書均為乙○○親自簽名，均有保單契約可
      資參照，同時亦給予乙○○10日之保單審視期，如有不符
      當初規劃之內容，原告豈有不立即提出異議之理。另原告
      於起訴狀自承業於96年8月15日取回所有繳納之保險費，
      自未有任何損害，即無侵權行為損害賠償請求權可言，且
      本件時效業已完成等語置辯。並聲明：１、原告之訴及其
      假執行之聲請均駁回；２、如受不利判決，願供擔保請准
      宣告免為假執行。
（二）被告永達公司及辛○○部分：
      原告於本件歷次庭期與書狀中，俱指稱其請求權基礎為侵
      權行為，故時效應自請求權人知有損害及賠償義務人時起
      ，起算2年。原告乙○○於起訴狀中自述於95年10月左右
      開始蒐證並具體舉證後向主管機關保險局及保險公司提出
      申訴，即原告乙○○自承其於95年10月已明知有侵權情事
      ，又原告乙○○於96年4月8日、同年6月27日與其及宏泰
      公司簽有聲明書，顯見原告乙○○於95年10月間至遲於96
      年4月8日已明之有侵權情事，卻於98年7月3日起訴請求，
      顯逾2年之時效。退步言之，就保單號碼0000000000部分
      ，於96年6月27日雙方達成撤銷契約之共識，原告乙○○
      並聲明放棄一切民刑事訴訟及其他要求事項，雙方既已合
      意解決紛爭，原告請求自屬欠缺訴訟利益。另就保單號碼
      0000000000、0000000000、0000000000、0000000000、00
      00000000部分：因招契約將影響永得公司與所屬業務員之
      佣金甚鉅，經宏泰公司與永達公司說次協商後，因被保險
      人「吳曾素華」保單（即末三碼941、950、969）部分，
      非本人親簽而同意撤銷契約，而被保險人「乙○○」保單
      （即末三碼978、987）部分，雖無撤銷契約事由，但因考
      量「以和為貴」，經永達公司向被告壬○○溝通後，亦同
      意撤銷契約。故被告宏泰公司與原告乙○○係事先取得永
      達公司永達公司之同意，方能撤銷契約並於96年4月8日簽
      立聲明書，被告永達公司亦負擔5000元費用，可認前開五
      張保單之爭議已獲解決，原告此部分之訴亦欠缺訴之利益
      ，應予駁回。又原告主張宏泰公司未依中華民國人壽保險
      管理學會訂立之人身保險核保實務處理準則及職業道德規
      範，而認宏泰公司應負侵權行為責任，惟查壽險管理學會
      為一學術機構，並非保險業主管機關，所定上開規範即非
      法律或法規命令，對被告等即無拘束力，且原告所具規範
      係於95年7月27日公布，本件發生於94年間，自無適用餘
      地。宏泰公司既無不法侵害行為，自無需依侵權行為負擔
      損害賠償責任，則永達公司、辛○○即無由依民法第185
      條連帶負責。又就辛○○簽署部分，保險經紀人是站在客
      戶的立場，以專業知識及客觀性而規劃最有利於客戶的商
      品，並向保險人收取佣金報酬之人。因此保險經紀人係為
      被保險人之利益介紹產品，與作為保險公司代理人之保險
      代理人本質即有不同。且保險經紀人不屬於保險公司，兩
      者相互獨立。透過保險經紀人所申辦之保險業務，保險公
      司是否承保須由其專業做最後判斷，保險經紀人無從過問
      。原告乙○○所買之系爭保單，經辛○○形式審核後，與
      以簽核，自無不法，不該當侵權行為構成要件。另系爭保
      單經辛○○簽署後，由永達公司送件，宏泰公司仍保有是
      否准許承保之權利，並非經由渠等審核必能通過宏泰公司
      之核保，故縱認宏泰公司確有不法，渠等簽署行為與原告
      所指摘之損害間亦欠缺因果關係，不該當侵權行為構成要
      件。原告指稱曾先後受傳真、電話、黑函等騷擾與抹黑等
      行為，永達公司與辛○○均否認有上揭行為，且原告空言
      其精神如何受害，然卻對法律依據與如何涵攝付之闕如，
      如不補正應依法裁定駁回之等語置辯。並聲明：原告之訴
      駁回。
（三）被告宏泰公司部分：
      原告指述被告宏泰公司係故意未依壽險管理學會所訂立之
      人身保險核保實務處理準則及職業道德規範調查核保，造
      成原告權利受損，惟查依據保險法第137條、第165條之1
      規定，主管機關為金管會保險局，自律機關為中華民國人
      壽保險商業同業公會，僅上開機關所發布之法規命令或自
      律規範對其有法律上之拘束力，壽險管理學會僅係學術機
      構，所公佈之規範亦非行政法規，僅為學術建議，且系爭
      保單係其依核保規則核保通過，並無不法之行為。又核保
      程序為保險人對要保人之要約所為承諾前之決意過程，該
      決意所決定之因素依核保規則內就核保通過之標準，僅係
      針對被保險人之年齡及身體狀況作審查，業務員報告書於
      核保過程中僅為業務代表就其對保戶之了解，填具報告書
      提供保險人參考，並非核保決定承保與否之要件。原告指
      稱被告宏泰公司輕信被告永達公司、壬○○、辛○○之業
      務員報告書所載即為核保通過等情，尚非事實。是被告對
      原告並未為任何侵權行為。又原告於起訴狀內表示，原告
      就其主張被告之共同侵權行為致其支出不應支出之保費共
      125萬972元，此部分兩造因保險契約撤銷後，已分別於96
      年4月26日、同年7月3日及同年8月15日分11筆現金匯款退
      還保費122萬5332元。另0000000000號保單因以信用卡扣
      款，由信用卡公司依刷退方式返還。保費均已返還，原告
      即無何損害，自不得而請求給付損害賠償。而人格權之損
      害必須存在對人格權侵害之行為，然本件自發生爭議致退
      還保費結案時止，均妥善保護原告乙○○資料，亦未騷擾
      或侵害原告乙○○名譽之行為，是並未發生原告人格權受
      侵害之情事，原告自亦無從請求填補其人格權受損，而必
      須由渠等共同登報道歉之情事。縱有財產上損失，原告亦
      應就財產上損失部分提出單據及數額以實其說；另縱有人
      格權受損害之事實，原告並無法證明係被告所為，欠缺因
      果關係。再退步言之，縱認被告應負侵權行為損害賠償責
      任，然原告於知悉被告系爭保單中有多處不實告知之情形
      後，於95年10月左右提出申訴並獲退費，且原告並曾於96
      年4月18日以中和郵局第00517號存證信函，請求退還系爭
      保單所繳保費，故可證原告於95年10月至遲於96年4月18
      日即已知主張損害之發生，並知悉何者為賠償義務人。原
      告至此時方提出損害賠償之請求，且無民法第129條中斷
      時效之情事，顯已罹於侵權行為損害賠償時效等語置辯。
      並聲明：１、原告之訴駁回；２、如受不利判決，願供擔
      保請准宣告免為假執行。
（四）被告癸○○部分：
      被告癸○○並非系爭保單之核保人員，原告所指恐有誤會
      等語置辯。並聲明：１、原告之訴及假執行之聲請均駁回
      。２、如受不利判決，願供擔保請准宣告免為假執行。
三、經本院與兩造整理本件不爭執事項如下（見本院卷第3頁及
    背面、第66頁）：
（一）被告壬○○為被告永達公司業務員、被告辛○○為永達公
      司保險經紀人，並擔任本件系爭保單的簽署人。
（二）原告乙○○經被告壬○○之招攬，於94年10月31日、同年
      12月30日投保保單號碼分別為0000000000（主約代號為NE
      F、附約代號為HE）及0000000000、0000000000、0000000
      000、0000000000、0000000000（主約代號均為NIA）之保
      險契約（即系爭保單）。
（三）原告乙○○於95年12月21日向金管會保險局提出申訴，要
      求向被告宏泰公司撤銷保險契約，經宏泰公司分別於96年
      4月26日、7月3日及8月15日分11筆現金匯款退還保費122
      萬5332。至於0000000000號保單因以信用卡扣款剩餘之款
      項由信用卡以刷退方式返還。
（四）被告壬○○前對原告乙○○提起返還墊款訴訟，主張有為
      原告乙○○代墊保險費、退佣金額等，因乙○○向保險公
      司撤銷保險契約，故依據不當得利之法律關係，訴請乙○○返還3萬2233元。經臺灣板橋地院簡易庭以97年度板小
      字第4679號判決乙○○應給付壬○○1萬2000元，並駁回
      被告壬○○其餘之訴。
四、經查，本件原告乙○○主張因被告壬○○於系爭保單之業務
    報告書中就要保人或被保險人年收入和其他影響核保之重要
    資料多處登載不實，其餘被告未查證即簽核系爭保單，並違
    反相關業務準則，而共同侵害原告乙○○權利，致其受有損
    害，原告乙○○並將其中債權100元轉讓張助成及原告己○○、丙○○，故請求被告連帶賠償損害云云，惟此為被告所
    否認，並以前詞置辯，是本件爭點在於，原告得否依民法侵
    權行為法律關係、消費者保護法第51條及公平交易法第32條
    第1項規定，請求被告連帶負損害賠償責任。
（一）按當事人主張有利於己之事實者，就其事實有舉證之責任
      ，民事訴訟法第277條前段定有明文。又按民事訴訟如係
      由原告主張權利者，應先由原告負舉證之責，若原告先不
      能舉證，以證實自己主張之事實為真實，則被告就其抗辯
      事實即令不能舉證，或其所舉證據尚有疵累，亦應駁回原
      告之請求，最高法院74年度臺上字第913號裁判可資參照
      。又按因故意或過失，不法侵害他人之權利者，負損害賠
      償責任。故意以背於善良風俗之方法，加損害於他人者亦
      同。違反保護他人之法律，致生損害於他人者，負賠償責
      任。但能證明其行為無過失者，不在此限；不法侵害他人
      之身體、健康、名譽、自由、信用、隱私、貞操，或不法
      侵害其他人格法益而情節重大者，被害人雖非財產上之損
      害，亦得請求賠償相當之金額。其名譽被侵害者，並得請
      求回復名譽之適當處分，民法第184條、第195條第1項分
      別定有明文。故侵權行為之成立，除須行為人係因故意或
      過失，而為不法之加害行為，侵害被害人權利，加害行為
      與損害間具有因果關係外，被害人尚須因行為人之加害行
      為而生損害，而此處所為損害，除財產上之損失外，若係
      侵害被害人之身體、健康、名譽、自由、信用、隱私、貞
      操，或其他人格法益，並包括非財產上之損害在內。
（二）原告主張原告乙○○因被告之共同侵權行為，而受有蒐證
      材料費、往返交通費、電話費、郵寄費、傳真費、影印費
      、利息損失費、律師諮詢費、醫療費、請假扣薪等財產上
      損失共4萬7084元，及因被告壬○○以傳真、黑函方式騷
      擾及抹黑，致使原告乙○○率遭校方約談而受有名譽上之
      人格損害120萬元云云，惟被告否認之，是原告就確係受
      有上開損害，及不法加害之行為人為何等利己事實，自負
      有舉證責任。惟查，原告乙○○於本院中自承於追討保費
      過程中，支出之諸多費用如往返交通費、電話費、列印費
      、利息損失費等財產上損失並無單據可提列等語（見本院
      98年度審保險字第80號卷第114頁），是本件尚難僅憑原
      告乙○○之陳述，逕認其究受有何種之財產上損失，遑論
      損失金額為何。再查，原告乙○○復自承上開追討保費過
      程中，先遭「不明人士」傳真至原告乙○○服務學校教務
      主任，指稱原告乙○○在外積欠保費，後續各處室主任又
      收到「匿名」黑函而為不實指控，連校長室也收到「佯稱
      律師」的電話，故原告乙○○飽受騷擾及抹黑，致校方對
      原告乙○○觀感不佳，而受有名譽上之人格損害云云（見
      同上審卷第142、143頁），是以本件縱認原告乙○○所言
      曾遭受騷擾及抹黑，以致名譽受損等情屬實，然系爭妨害
      名譽行為之來源係不明人士或匿名文件，是否確為被告壬○○所為，已非無疑；況被告壬○○若果有原告乙○○所
      指污衊其名譽之情事，然原告並未舉證其他共同被告辛○○、癸○○、永達公司、宏泰公司就上開損害原告乙○○
      名譽之行為有何共同侵權情事，亦難就此論負共同侵權行
      為責任。至原告雖請求調查：1.命被告宏泰公司交出被告
      壬○○於94年10月31日及94年12月30日向原告乙○○不實
      招攬系爭保單保單之核保過程及資料文件、2.命被告永達
      公司交出上述保單之佣金收入及帳冊、3.命被告宏泰公司
      交出「宏泰終身增額壽險（NIA）」承保保費之投保規則
      、4.命被告宏泰公司交出被告壬○○於94年10月31日及94
      年12月30日向原告乙○○不實招攬系爭保單之核保調查報
      告及傳喚相關核保人員作證說明核保經過、5.調閱行政院
      金融監督管理委員會（以下簡稱金管會）金管三字第0960
      2545670號公文、6.調閱金管會保險局調閱保字第0960218
      0961號函、7.向中華民國人壽保險管理學會調閱「人身保
      險核保實務處理準則及職業道德規範」、8.請求向中華民
      國人壽保險商業同業公會調閱「人身保險業高額保險契約
      招攬及核保自律規範」、9.命被告壬○○提出自原告得知
      原告乙○○及其母吳曾素華之年收入之具體證據、10.調閱
      臺灣士林地方法院檢察署97年偵字第13307號卷關於被告
      壬○○於98年4月28日之應訊錄音光碟及簽名筆錄到庭勘
      驗，以查明原告並無毀謗被告壬○○之行為、11.傳喚證人
      即宏泰公司副總經理蔡麗絲與金管會保險局副局長吳崇權
      、12.傳喚證人中和高中教務主任游國耀及校長高柏鈴等證
      據，惟上開證據之待證事實皆與確認原告乙○○究受有何
      財產上損害、妨害名譽之行為人為何，以及其他被告有何
      共同侵權行為等情無涉，且原告乙○○自承保費125萬972
      元業於96年8間取回等語明確，準此，原告對上情既未舉
      證以實其說，自難認其主張業已該當侵權行為法律關係之
      構成要件，而得令被告連帶負損害賠償責任。
（三）再按依本法所提之訴訟，因企業經營者之故意所致之損害
      ，消費者得請求損害額3倍以下之懲罰性賠償金，消費者
      保護法第51條前段固有明文，惟依該法請求懲罰性賠償之
      對象，應以企業經營者，即以設計、生產、製造、輸入、
      經銷商品或提供服務為營業者為限，且須因企業經營者之
      故意或過失行為而受有損害為以足。本件原告主張系爭保
      單內容不實，致原告乙○○支出不應支出之保費共計125
      萬972元，故請求被告依該法連帶賠償原告3倍之懲罰性賠
      償金共375萬2916元云云，然被告壬○○、辛○○、癸○○並非消費者保護法所稱之企業經營者，自無該法適用之
      餘地；而原告自承上開不應支出之保費125萬972元已於96
      年8間取回，業如前述，是本件尚難認原告受有何支出保
      險費之損害。復查，原告乙○○關於其中保單號碼為0000
      000000之糾紛，已於96年6月27日簽訂聲明書，表示願放
      棄一切民、刑事訴訟及其他要求事項，有聲明書在卷可稽
      （見同上審卷第247頁），此部分權利亦因原告乙○○之
      拋棄而消滅，是原告主張應依消費者保護法及債權讓與關
      係，請求被告連帶給付3倍之懲罰性賠償金共375萬2916元
      云云，委無足採。
（四）復按事業違反本法之規定，致侵害他人權益者，應負損害
      賠償責任；法院因前條被害人之請求，如為事業之故意行
      為，得依侵害情節，酌定損害額以上之賠償。但不得超過
      已證明損害額之3倍；本章所定之請求權，自請求權人知
      有行為及賠償義務人時起，2年間不行使而消滅，公平交
      易法第31條、第32條第1項、第33條前段分別定有明文。
      是依該法請求賠償之對象，應以事業，如公司、獨資或合
      夥之工商行號等為限。經查，原告主張因系爭保單內容不
      實，原告乙○○支出本不應支出之保費共計125萬972元，
      故請求被告依該法連帶賠償原告3倍之懲罰性賠償金共375
      萬2916元云云，然被告壬○○、辛○○、癸○○分別係被
      告永達公司、宏泰公司之受僱人，並非本法所稱之事業，
      並無該法適用之餘地。又查，原告乙○○於本院中自承其
      於95年10月即知悉系爭保單內容為不實之記載（見同上審
      卷第2頁起訴狀），縱認原告乙○○主張被告永達公司、
      宏泰公司違反公平交易法之規定，致侵害原告權益乙節為
      實，然依其所述，原告乙○○於斯時起即已知悉被告永達
      公司、宏泰公司之侵權情事，卻遲至98年7月3日始向本院
      提出本件損害賠償訴訟（見審卷第1頁收文章），並追加
      以公平交易法第32條為請求之訴訟標的，顯逾2年之消滅
      時效，被告宏泰公司、永達公司並得以此抗辯事由，對抗
      債權之受讓人即原告許蓉棋、丙○○。況事業須違反公平
      交易法規定，致侵害他人權益者，方依該法負損害賠償責
      任，而此處公平交易法之相關規定，包括獨占事業不正行
      為之禁止、聯合行為之禁止、妨害公平競爭行為之禁止、
      仿冒行為之制止、多層次傳銷之管理，以及商品或服務之
      價格、數量、品質、內容、製造方法、製造日期、有效期
      限、使用方法、用途、原產地、製造者、製造地、加工者
      、加工地不得為虛偽不實記載或引人錯誤之表示或表徵，
      事業亦不得陳述或散布足以損害他人營業信譽之不實情事
      ，或不得為其他足以影響交易秩序之欺罔或顯失公平之行
      為等在內。系爭保單內容即便有原告主張之偽造情事，亦
      難認究係違反公平交易法何規範，原告據此提起損害賠償
      請求，亦無足取。
五、綜上所述，原告主張依侵權行為、消費者保護法第51條及公
    平交易法第32條第1項及債權讓與之法律關係，先行請求10
    萬元，而聲明：（一）被告應連帶給付原告乙○○9萬9900
    元，及自94年10月31日起至清償日止，依法定利率5％計算
    之利息。（二）被告應連帶給付原告己○○、丙○○、張助
    成100元，及自94年10月31日起至清償日止，依法定利率5％
    計算之利息。（三）被告應於中國時報、聯合報、蘋果日報
    三大報紙全國版，以二分之一版面刊登保證兼道歉啟事（內
    容如98年8月31日民事補正暨陳報狀暨聲請調查證據狀第2、
    3頁）及判決主文3次，恢復原告乙○○之信譽及名譽云云，
    均無理由，應予駁回。
六、本件事證已臻明確，兩造其餘攻擊防禦方法及舉證，核與判
    決結果無影響，爰不再一一論列，併予敘明。
七、據上論結，本件原告之訴為無理由，依民事訴訟法第78條、
    第85條第1項，判決如主文。
中    華    民    國    98    年    12    月    29    日
                  民事第三庭    法  官  孫正華
以上正本係照原本作成。
如對本判決上訴，須於判決送達後20日內向本院提出上訴狀。
中    華    民    國    98    年    12    月    29    日
                                書記官  林秀娥

司法院資訊處製作；財團法人民間司法改革基金會備份。
